---
title: "Aula 3 - Importacao de Dados"
autor: "Pablo Vinícius dos Reis e Silva"
format: "html"
editor_options:
  chunk_output_type: inline
---

## Leitura e Importação de Base de dados

Nesse documento, trabalharemos a leitura e importação de diversas bases de dados de diferentes tipos e formatos.

## Base 1: carros_venda_webmotors.txt

```{r, echo = TRUE, message = FALSE}
library("pacman")
pacman::p_load("tidyverse")
base1 <- read.table("a3_texto_planilhas/carros_venda_webmotors.txt", header = TRUE, sep = "\t")
class(base1)
glimpse(base1)
```

Esta base contém dados de vendas de carros, com informações dos carros e valores.

| Variável      | Descrição                                   |
|---------------|---------------------------------------------|
| carro         | Nome do carro.                              |
| especificacao | Especificação detalhada do veículo.         |
| cor           | Cor do veículo.                             |
| km            | Quilometragem do veículo.                   |
| anomod        | Ano de fabricação e ano do modelo do carro. |
| preco         | Valor do anúncio.                           |

## Base 2: tabela_brasileiro.txt

```{r, echo = TRUE, message = FALSE}
library(dplyr)
base2 <- read.table("a3_texto_planilhas/tabela_brasileiro.txt", header = TRUE, sep = ";", dec = ",", stringsAsFactors = TRUE)
class(base2)
glimpse(base2)
```

Esta base contém dados da tabela do campeonato brasileiro de futebol, com informações dos 20 times compostos.

| Variável | Descrição                       |
|----------|---------------------------------|
| p        | Pontos do time.                 |
| j        | Número de partidas jogadas.     |
| v        | Número de vitórias.             |
| e        | Número de empates.              |
| d        | Número de derrotas.             |
| gp       | Número de gols pró.             |
| gc       | Número de gols sofridos.        |
| sg       | Saldo de gols.                  |
| aprov    | Taxa de aproveitamento do time. |
| class    | Posição no campeonato.          |

## Base 3: Mens_Boston_Marathon_Winners.csv

```{r, echo = TRUE, message = FALSE}
library(dplyr)
base3 <- read.csv("a3_texto_planilhas/Mens_Boston_Marathon_Winners.csv")
class(base3)
glimpse(base3)
```

Esta base contém dados dos vencedores da Maratona Masculina de Boston dos anos de 1897 à 2022.

| Variável         | Descrição                            |
|------------------|--------------------------------------|
| Year             | Ano da Maratona.                     |
| Winner           | Nome do vencedor.                    |
| Country          | Nacionalidade do Vencedor.           |
| Time             | Tempo de corrida do Vencedor.        |
| Distance..Miles. | Distância percorrida em milhas.      |
| Distance..KM.    | Distância percorrida em quilômetros. |

## Base 4: pos_graduacao_ufop21.xlsx

```{r, echo = TRUE, message = FALSE}
pacman::p_load(readxl)
base4 <- read_xlsx("a3_texto_planilhas/pos_graduacao_ufop21.xlsx", sheet = 1)
class(base4)
glimpse(base4)
```

Esta base contém dados dos programas de pós graduacação que ocorreram na UFOP no ano de 2021.

### Variáveis:

-   Calendário
-   Ano do Calendário
-   Data-Hora do Envio
-   Código do PPG
-   Nome do PPG
-   Área de Avaliação
-   Área Básica
-   Regime Letivo
-   IES sigla
-   IES Nome
-   Data de Início
-   Data de Fim
-   Código do Curso
-   Nome do Curso
-   Nível do Curso

## Base 5: SalesPerformance.sav

```{r, echo = TRUE, message = FALSE}
pacman::p_load("haven")
base5 <- read_spss("a3_texto_planilhas/SalesPerformance.sav")
class(base5)
glimpse(base5)
str(base5)
```

Esta base contém dados de grupos de vendas e suas respectivas performances em um exame.

| Variável | Descrição               |
|----------|-------------------------|
| Group    | Sales training group.   |
| Perform  | Score on training exam. |

## Base 6: 3c_sisu_2024_ufop.pdf

```{r, echo = TRUE, message = FALSE}
pacman::p_load("pdftools")
base6 <- pdf_text("a3_texto_planilhas/3c_sisu_2024_ufop.pdf")

#Vamos verificar algumas características do documento:
glimpse(base6)

#Exibição da primeira página
base6[1]

base6[1] %>% 
  str_split(pattern = "\n")

tabela_sisu <- base6 %>% 
  .[1] %>% #Seleção da primeira página
  str_split(pattern = "\n") %>% #Divisão do texto pelo caractere \n
  unlist %>% #Conversão de lista em vetor
  .[44:59] %>% #Seleção das linhas 44 a 59
  str_split("\\s{2}") %>% #separação de colunas por espaço duplo
  lapply(function(x)x[x!=""]) %>% #Remoção de elementos vazios
  unlist %>% #Conversão de lista em vetor
  str_trim #Remoção de espaços vazios no início e fim dos textos

#Unindo as posições 33 e 37, que contem os mesmos dados
tabela_sisu[37] <- paste(tabela_sisu[33], "-", tabela_sisu[37])
tabela_sisu <- tabela_sisu[-33]
tabela_sisu 

tabela_sisu %>% #Converte os dados em uma matriz
  matrix(ncol = 4, byrow = T) %>% #Converte a matriz em dataframe
  as.data.frame.matrix() %>% #Atribuição dos nomes de colunas
  rename("curso" = "V1", "cpf" = "V2", 
         "cota" = "V3", "situacao" = "V4") #Renomear as colunas


```

Esta base contém dados de participantes do SISU para ingresso na UFOP.

| Variável        | Descrição                  |
|-----------------|----------------------------|
| Curso           | Nome do Curso.             |
| CPF             | CPF do Candidato.          |
| Reserva de Vaga | Tipo da Vaga utilizada.    |
| Resultado       | Resultado do participante. |
