---
title: "08 - Manipulação de dados com o pacote data.table"
author: "Pablo Vinícius dos Reis e Silva"
format:
  html:
    toc: true
    toc-depth: 2
    df-print: paged

editor: visual
---

## Exercícios

## Utilizando as bases de dados flights, wheather e planes, realize as seguintes transformações:

### 1. Crie variáveis que indiquem a situação do voo em relação ao tempo de chegada e partida, se saíram/chegaram atrasados, no horário ou adiantados.

```{r, echo = TRUE, warning = FALSE}
pacman::p_load("nycflights13", "tidyverse", "data.table")


flights_dt = as.data.table(flights)

dt_situacao = flights_dt[, `:=` (
  saída = case_when(
    dep_delay < 0 ~ "Adiantado",
    dep_delay == 0 ~ "No horário",
    dep_delay > 0 ~ "Atrasado"
), 
  chegada = case_when(
    arr_delay < 0 ~ "Adiantado",
    arr_delay == 0 ~ "No horário",
    arr_delay > 0 ~ "Atrasado"))][]

dt_situacao

```

### 2.No novo banco de dados, selecione os voos do mês de janeiro de 2013 e agregue as informações de temperatura e das características dos aviões.

```{r, echo = TRUE, warning = FALSE}

planes_dt = as.data.table(planes)
weather_dt = as.data.table(weather)

dt_join = dt_situacao[month == 1 & year == 2013]

dt_join = planes_dt[dt_join, on = .(tailnum)]
dt_join = weather_dt[dt_join, on = .(origin, time_hour, month, day, hour)]

dt_final_join <- dt_join[, .(month, day, flight, saída, chegada, temp, manufacturer, model)]

dt_final_join
```

The `echo: false` option disables the printing of code (only output is displayed).

### 3.Crie uma variável que deve verificar se a temperatura está acima ou abaixo de zero.

```{r, echo = TRUE, warning = FALSE}


dt_full = planes_dt[dt_situacao, on = .(tailnum)]
dt_full = weather_dt[dt_full, on = .(origin, time_hour, month, day, hour)]


dt_full[, situacao_temp := (case_when
    ((temp - 32) / 1.8 < 0 ~ "Negativo",
     (temp - 32) / 1.8 >= 0 ~ "Positivo"
  ))]

dt_full[, .(temp, situacao_temp)]
```

### 4. Verifique o desempenho relativo de cada fabricante em relação à situação do voo sobre as chegadas.

```{r, echo = TRUE, warning = FALSE}

atrasos_dt = dt_full[!is.na(manufacturer) & !is.na(chegada),
                     .(total_voos = .N),
                     by = .(manufacturer, chegada)]

atrasos_dt[, percentual := total_voos / sum(total_voos) * 100, 
           by = manufacturer]

setcolorder(atrasos_dt, c("manufacturer", "chegada", "percentual", "total_voos"))

setorder(atrasos_dt, manufacturer, -percentual)

atrasos_dt
```

### 5. Verifique se a frequência de atrasos está relacionada à presença de precipitações no aeroporto de destino e à temperatura acima ou abaixo de zero.

```{r, echo = TRUE, warning = FALSE}

dt_full[, precipitacao := fcase(
  precip > 0, "Com precipitacao",
  precip == 0, "Sem precipitacao"
)]
  
precipitacao_chegada = dt_full[!is.na(precip) & !is.na(chegada),
                               .(total_voos = .N),
                               by = .(precipitacao, chegada)][
                                 , percentual_precip :=
                                total_voos/sum(total_voos)*100, 
                                 by = .(precipitacao)]

cores_chegada <- c(
  "Atrasado"   = "red",
  "Adiantado"  = "green",
  "No horário" = "blue"
)

ggplot(precipitacao_chegada, aes(x = chegada, y = percentual_precip, fill = chegada)) +
  geom_col(show.legend = FALSE) +  # Cria as barras
  geom_text(aes(label = paste0(round(percentual_precip, 1), "%")), vjust = -0.5) + # Adiciona os rótulos de %
  facet_wrap(~ precipitacao) +
  scale_fill_manual(values = cores_chegada) + 
  labs(
    title = "Impacto da Precipitação na Pontualidade dos Voos",
    x = "Situação da Chegada",
    y = "Percentual de Voos (%)"
  ) +
  theme_minimal() +
  ylim(0, 75) # Ajusta o limite do eixo Y para melhor visualização
print(precipitacao_chegada)
```

Podemos perceber que a porcentagem de atrasados quando há precipitação é maior que quando não há precipitação

```{r, echo = TRUE, warning = FALSE}

temp_chegada = dt_full[!is.na(situacao_temp) & !is.na(chegada),
                               .(total_voos = .N),
                               by = .(situacao_temp, chegada)][
                                 , percentual_temp :=
                                total_voos/sum(total_voos)*100, 
                                 by = .(situacao_temp)]



cores_chegada <- c(
  "Atrasado"   = "red",
  "Adiantado"  = "green",
  "No horário" = "blue"
)

ggplot(temp_chegada, aes(x = chegada, y = percentual_temp, fill = chegada)) +
  geom_col(show.legend = FALSE) +
  geom_text(aes(label = paste0(round(percentual_temp, 1), "%")), vjust = -0.5) +
  facet_wrap(~ situacao_temp) + 
  scale_fill_manual(values = cores_chegada) +
  labs(
    title = "Impacto da Temperatura na Pontualidade dos Voos",
    x = "Situação da Chegada",
    y = "Percentual de Voos (%)"
  ) +
  theme_minimal() +
  ylim(0, 70)

```

Já em relação à temperatura, não apresenta tanta diferença.
